【裁判字號】    90,交抗,218
【裁判日期】    900727
【裁判案由】    違反道路交通管理處罰條例
【裁判全文】
臺灣高等法院交通事件裁定                          九十年度交抗字第二一八號
    抗告人即
    受處分人  甲 ○ ○
右抗告人因違反交通管理處罰條例案件，不服台灣台北地方法院中華民國九十年三月
八日裁定（八十九年度交聲字第四八七號），提起抗告，本院裁定如左：
    主    文
原裁定撤銷，發回台灣台北地方法院。
    理      由
一、抗告意旨略以：依據原處分機關所寄交之台北市交通事件裁決所北市裁三字第八
    九七０五七三０００號函，係寄交八十九年八月七日北市交裁車字第二二－ＡＹ
    0000000號、第二二－Ａ00000000號裁決書及第Ａ000000
    00號、第Ａ00000000號、第ＡＹ0000000號台北市政府警察局
    舉發違反道路交通管理事件通知單、並退還抗告人於民國（下同）八十九年七月
    十二日原處分機關尚未裁決前所為不服前開交通違規舉發之聲明異議狀，復於該
    函第三項說明如不服該裁決，得於收到裁決書後依法聲明異議，抗告人於收受該
    函後即於法定期間，向原審聲請明異議，詎原法院所為駁回抗告人異議之裁定，
    竟誤認抗告人係對該台北市交通事件裁決所北市裁三字第八九七０五七三０００
    號函聲明異議，即有錯誤，為此提起本件抗告等語。
二、原裁定則以：按汽（機）車駕駛人，駕駛汽（機）車違反道路交通管理處罰條例
    規定之行為，經公路主管或警察機關舉發，不服該條例第八條主管機關所為之處
    罰者，得於接到裁決書之翌日起十五日內，向管轄地方法院聲明異議，道路交通
    管理處罰條例第八十七條第一項定有明文。又管轄法院交通庭認聲明異議不合法
    律上之程式者，應以裁定駁回之，道路交通案件處理辦法第十八條前段亦定有明
    文。本件抗告人甲○○聲明異議表示不服台北市交通事件裁決所八十九年八月十
    日北市裁三字第八九七０五七三０００號函，因該函僅係寄送八十九年八月七日
    北市交裁車字第二二－ＡＹ0000000號、第二二－Ａ00000000號
    裁決書及第Ａ00000000號、第Ａ00000000號、第ＡＹ0000
    000號違規單正本、並退回因八十九年七月十二日原處分機關尚未裁決前異議
    人即聲明異議之聲明異議狀，復說明如不服裁決，得收到裁決書後依法聲明異議
    等情，有上開函附卷可稽，核該函僅係寄送裁決書、違規單，並退回不合法之聲
    明異議狀，尚與道路交通管理處罰條例規定之裁罰之裁決書性質截然不同，本件
    異議之對象核與道路交通管理處罰條例第八十七條第一項規定不符，自不合法律
    上之程式，且無從補正，因而駁回抗告人在原審所為之聲明異議，固非無見。
三、經查：本件台北交通事件裁決所於八十九年八月十日，以北市裁三字第八九七０
    五七三０００號函，固僅係寄交抗告人八十九年八月七日北市交裁車字第二二－
    ＡＹ0000000號、第二二－Ａ00000000號交通事件裁決書及第Ａ
    00000000號、第Ａ00000000號、第ＡＹ0000000號台北
    市政府警察局舉發違反道路交通管理事件通知單、並退還抗告人於八十九年七月
    十二日原處分機關尚未裁決前所為不服前開交通違規舉發之聲明異議狀，惟於該
    函之說明（二）復載明抗告人如不服該交通事件裁決所所為之處罰，得於接到裁
    決書之翌日起十五日內，向管轄法院提出異議，有該函乙份在卷可按，嗣抗告人
    復於八十九年八月二十五日再具狀向原審法院聲明異議，雖抗告人於聲明異議狀
    內表示係對台北市交通事件裁決所北市裁三字第八九七０五七三０００號函聲明
    異議，固有不當，惟細繹其聲明異議之理由，則一再表示其雖為該違規車輛之登
    記所有人，然該車實際係由其前妻之同居人王棋南所違規駕駛，而非其所使用，
    原裁決機關對其所為之裁罰顯有未當，故提起本件聲明異議等情，有原審聲明異
    議狀乙份在卷可按，依該內容觀之，似復係對原裁決機關所為之前開裁罰聲明異
    議，則抗告人在原審之聲明異議，其真意如何，即非無研求之餘地，自有傳喚抗
    告人到庭加以釐清之必要，原審未探求抗告人聲明異議之本旨，即遽以認定抗告
    人在原審係對台北交通事件裁決所八十九年八月十日北市裁三字第八九七０五七
    三０００號函聲明異議，而駁回抗告人在原審之聲明異議，尚嫌速斷，本件抗告
    人抗告意旨執此指摘原裁定失當，即非為無理由，自應由本院將原裁定撤銷，發
    回原法院為適當之裁判。
四、據上論斷，應依道路交通案件處理辦法第二十六條、刑事訴訟法第四百十三條，
    裁定如主文。
中    華    民    國      九十      年       七       月    二十七      日
                              臺灣高等法院交通法庭
                                  審判長法  官  許  增  男
                                        法  官  蔡  彩  貞
                                        法  官  黃  鴻  昌
右正本證明與原本無異。
不得再抗告。
                                        書記官  黃  千  鶴
中    華    民    國       九十     年        七      月     三十一    日


司法院資訊處製作；財團法人民間司法改革基金會備份。
